臺灣臺中地方法院刑事判決
110年度訴字第399號
公  訴  人  臺灣臺中地方檢察署檢察官
被      告  曾蓬檳


上列被告因詐欺案件，經檢察官提起公訴（109年度偵字第1633
、6944號），被告於準備程序中就被訴事實為有罪之陳述，經本
院合議庭裁定由受命法官獨任依簡式審判程序審理，判決如下：
    主    文
曾蓬檳犯三人以上共同詐欺取財未遂罪，處有期徒刑柒月；扣案
如附表一所示之物均沒收。又犯三人以上共同詐欺取財罪，處有
期徒刑壹年貳月；扣案如附表一所示之物均沒收。有期徒刑部分
應執行有期徒刑壹年肆月。緩刑參年，並應按如附表二所示賠償
金額及方式向被害人陳英祝支付損害賠償。
    犯罪事實
一、曾蓬檳基於參與犯罪組織之犯意，於民國108年10月間，加
    入由真實姓名年籍均不詳、綽號各為「台車」、「阿傑」等
    成年人所組成3人以上、以實施詐術為手段而具有持續性、
    牟利性之有結構性組織（下稱本案詐欺集團），且分擔撥打
    電話實施詐術之工作，而參與本案詐欺集團之犯罪組織，「
    阿傑」遂將若干人頭門號SIM卡及手機交付曾蓬檳以供詐欺
    所用，告知曾蓬檳以撥打電話假冒被害人親友借款之方式實
    施詐術，倘有被害人受騙則通知由「台車」提供人頭金融機
    構帳戶以供被害人匯款並安排不詳成員提領所詐得款項；曾
    蓬檳即於參與期間內，與「阿傑」、「台車」等成員共同意
    圖為自己不法之所有，基於3人以上詐欺取財、一般洗錢之
    犯意聯絡，先後為下列犯行：
　㈠曾蓬檳於108年11月13日9時46分許起，多次持門號000000000
    0號SIM卡插用IMEI碼000000000000000號手機撥打電話聯繫
    陳彥良，佯稱知不知道伊是誰、手頭有無狀況可否借錢云云
    ，而共同著手詐欺陳彥良，惟因陳彥良並未受騙即逕予拒絕
    借款而未遂。
　㈡曾蓬檳於108年12月13日18時52分許起，多次持門號00000000
    00號SIM卡插用IMEI碼000000000000000號手機撥打電話聯繫
    陳英祝，佯稱係其姪子、需借款云云，致陳英祝陷於錯誤，
    而於108年12月16日14時15分許，在址設臺中市○○區○○路0段
    00號臺中市梧棲區農會信用部，將新臺幣（下同）10萬元（
    不含手續費）匯款至鄭裕謙（所涉部分未據起訴）所申辦台
    新國際商業銀行帳號00000000000000號帳戶，本案詐欺集團
    即以此方式共同詐得該等款項，此後再由「台車」安排不詳
    成員予以提領殆盡，以此輾轉利用上開帳戶、提領詐得款項
    後再交與其他成員予以隱匿之方式，製造金流斷點，從而隱
    匿上開詐欺特定犯罪所得之去向。
　　嗣陳彥良、陳英祝察覺有異而報警處理，經警員循線於109
    年1月2日持本院核發之搜索票至曾蓬檳位在彰化縣○○鄉○○路
    0段000巷00號住處查緝，當場扣得與本案有關如附表一所示
    之物，始悉上情。
二、案經陳英祝訴由臺中市政府警察局第四分局報告臺灣臺中地
    方檢察署檢察官偵查起訴。
    理    由
壹、程序方面
一、本案證人即告訴人陳英祝於警詢時之證述，對被告曾蓬檳而
    言，均非係在檢察官或法官訊問程序時所為證述，依組織犯
    罪防制條例第12條第1項中段規定，不得作為認定被告違反
    組織犯罪防制條例之證據，惟本案其他非屬組織犯罪防制條
    例之罪部分，則不受上開特別規定之限制，仍得依刑事訴訟
    法相關規定決定其得否作為證據（最高法院103年度台上字
    第2915號判決意旨參照）。
二、被告所犯之罪屬刑事訴訟法第273條之1第1項所定死刑、無
    期徒刑、最輕本刑為3年以上有期徒刑以外之罪，亦非高等
    法院管轄之第一審案件，而被告於準備程序進行中就被訴事
    實為有罪之陳述，且經本院告知被告簡式審判程序之旨並聽
    取檢察官、被告之意見後，依前揭規定裁定進行簡式審判程
    序，是本案之證據調查，依同法第273條之2，不受同法第15
    9條第1項、第161條之2、第161條之3、第163條之1及第164
    條至第170條之限制，除上開警詢證述不得採為證明被告違
    反組織犯罪防制條例之證據外，其餘均得為證據。
貳、實體方面
一、認定事實所憑證據及理由
　　上開各犯罪事實，業據被告於警詢、偵訊、本院準備程序及
    審理中均坦承不諱（見偵1633卷《下稱偵卷》第23至37、107
    至110、119至121頁、本院卷第87至88、100、130頁），核
    與證人即被害人陳彥良於偵訊時之證述大致相符（見偵卷第
    127至128頁），另有扣案物品照片、裝置資訊、梧棲區農會
    匯款申請書及存摺封面影本、金融機構聯防機制通報單、內
    政部警政署反詐騙諮詢專線紀錄表、手機IMEI碼0000000000
    00000號、門號0000000000號及門號0000000000號等雙向通
    聯紀錄查詢資料、被告日常所持用門號之通訊數據上網歷程
    查詢資料、車輛詳細資料報表、車行紀錄資料、本院搜索票
    影本、臺中市政府警察局第四分局搜索扣押筆錄暨附件等件
    各1份附卷可佐（見偵卷第39至43、54至55、59至81、91至9
    9頁）；又關於如犯罪事實欄一、㈡所示3人以上共同詐欺取
    財及一般洗錢等部分，另有告訴人於警詢時之證述可佐（見
    偵卷第51至53頁），已足認被告上開任意性自白應與事實相
    符。另本案詐欺集團之成員有負責安排被告實施詐術並提供
    所需人頭門號SIM卡及手機之「阿傑」、負責提供所需人頭
    金融機構帳戶並安排不詳成員取款之「台車」，以及負責撥
    打電話實施詐術之被告等3人以上成員，有被告於警詢及偵
    訊之供述可參，並據被告於本院準備程序時供述明確（見偵
    卷第29、33、107至109頁、本院卷第87至88頁），參以本案
    詐欺集團係事先預備相當數量之人頭門號SIM卡、手機及金
    融機構帳戶，並訓練相互配合向被害人實施詐術及取款層轉
    之人力，俾能於被害人遭詐騙後立即提出金融機構帳戶以供
    匯款並迅即予以提領，足徵本案詐欺集團之運作須投入相當
    之時間、資金及人員等規劃成本，當非僅係隨意組成立即實
    施犯罪，且係於一定期間內持續以實施詐術為手段牟利所組
    成集團，自係組織犯罪防制條例所指犯罪組織；是被告分擔
    本案詐欺集團之工作，所為自係參與犯罪組織無疑。又本案
    詐欺集團成員所涉係詐欺犯罪，且係最輕本刑為6月以上有
    期徒刑以上之刑之罪，其等因而取得之犯罪所得當係洗錢防
    制法第3條所指特定犯罪所得，而其等特意事先預備人頭金
    融機構帳戶並指示告訴人將款項匯至上開帳戶，由「台車」
    安排不詳成員前往提領殆盡後再以不詳方式集中交付「台車
    」等不詳成員，顯然係為隱匿該等犯罪所得之去向始為此等
    安排；則被告共同參與此部分隱匿特定犯罪所得去向之行為
    ，自亦構成洗錢防制法第2條第2款所指洗錢行為。綜上所述
    ，本案事證已臻明確，被告共同所為上開各犯行堪以認定，
    均應予依法論科。
二、論罪科刑
　㈠被告係於參與本案詐欺集團此一犯罪組織之行為繼續中，先
    後為上開加重詐欺取財未遂、加重詐欺取財及一般洗錢之各
    犯行，因參與犯罪組織罪為繼續犯，犯罪一直繼續進行，直
    至犯罪組織解散，或其脫離犯罪組織時，其犯行始行終結，
    故該參與犯罪組織與其後多次加重詐欺取財未遂、加重詐欺
    取財及一般洗錢之行為皆有所重合，然因被告僅為一參與犯
    罪組織行為，侵害一社會法益，屬單純一罪，應僅就本案中
    與參與犯罪組織罪時間較為密切之首次加重詐欺取財未遂犯
    行（即如犯罪事實欄一、㈠所示部分）論以參與犯罪組織罪
    及加重詐欺取財未遂罪之想像競合犯，而其他加重詐欺取財
    及一般洗錢犯行祗需單獨論罪科刑，無需另論以參與犯罪組
    織罪，以避免重複評價（最高法院109年度台上字第3945號
    判決意旨參照）。
　㈡是核被告就犯罪事實欄一、㈠所為，係犯組織犯罪防制條例第
    3條第1項後段參與犯罪組織罪及刑法第339條之4第2項、第1
    項第2款3人以上共同詐欺取財未遂罪；就犯罪事實欄一、㈡
    所為，則係犯刑法第339條之4第1項第2款3人以上共同詐欺
    取財罪及洗錢防制法第14條第1項一般洗錢罪。被告與「阿
    傑」、「台車」等成員間就上開3人以上共同詐欺取財未遂
    、3人以上共同詐欺取財及一般洗錢等犯行具有犯意聯絡及
    行為分擔，應論以共同正犯。另被告多次對同一被害人、告
    訴人撥打電話實施詐術之各舉止，係於相近之時間、地點密
    接為之，且犯罪目的與侵害法益同一，在刑法評價上以視為
    數個舉動之接續施行，合為包括之一行為予以評價較為合理
    ，各應屬接續犯。又被告就犯罪事實欄一、㈠所為應論以參
    與犯罪組織罪、3人以上共同詐欺取財未遂罪之想像競合犯
    ，從一重論以3人以上共同詐欺取財未遂罪，業如前述；而
    被告就犯罪事實欄一、㈡所為3人以上共同詐欺取財及一般洗
    錢犯行，二者間具有緊密關聯性，且有部分合致，復均以同
    次詐欺取財為目的，應評價為以一行為同時觸犯上開各罪，
    而為想像競合犯，依刑法第55條前段亦從一重論以3人以上
    共同詐欺取財罪。被告共同參與詐欺本案不同被害人、告訴
    人之各犯行，犯罪時間不同，且係侵害不同人之財產法益，
    犯意個別，行為互殊，自應予分論併罰。又公訴意旨雖未論
    及被告就犯罪事實欄一、㈠所為尚有參與犯罪組織罪之適用
    ，及被告就犯罪事實欄一、㈡所為亦有一般洗錢罪之適用，
    惟此分別與被告所犯前揭3人以上共同詐欺取財未遂、3人以
    上共同詐欺取財等部分有想像競合犯之裁判上一罪關係，依
    審判不可分原則而為起訴效力所及，且經本院於審理中當庭
    告知被告亦可能涉犯此部分罪名（見本院卷第123頁），無
    礙其防禦權之行使，本院自應併予審理。
　㈢被告就犯罪事實欄一、㈠所為，已共同著手3人以上共同詐欺
    取財罪構成要件之實行而不遂，係未遂犯，應依刑法第25條
    第2項減輕其刑。另被告於偵查及審判中均自白其加入本案
    詐欺集團之參與犯罪組織犯行，原應依組織犯罪防制條例第
    8條第1項後段減輕其刑，而被告於偵查及本院審理中亦均自
    白本案一般洗錢犯行，原亦應依洗錢防制法第16條第2項減
    輕其刑，而本案各係從一重論以上開3人以上共同詐欺取財
    未遂罪、3人以上共同詐欺取財罪，為予適度評價，爰均於
    本判決後述依刑法第57條科刑時一併衡酌上開各該部分之減
    輕其刑事由。
　㈣爰審酌被告非無謀生能力，竟貪圖不法利益，共同參與本案
    各該犯行，並分擔撥打電話實施詐術之工作，著手為詐欺被
    害人陳彥良之犯行，又造成告訴人陳英祝受騙而損失前揭財
    物，應予非難，另斟酌被告於偵查及審理中均自白全部犯行
    ，且已與告訴人達成調解，有本院調解程序筆錄影本1份附
    卷可參（見本院卷第145至146頁），惟未能與被害人達成和
    解等情，參以被告之素行，其所受教育反映之智識程度、就
    業情形、家庭經濟及生活狀況等一切情狀（見本院卷第131
    頁），暨檢察官具體求刑及被告對於科刑範圍之意見後，分
    別量處如主文所示之刑，以示懲儆。
　㈤又被告所涉上開各犯行係經宣告不得易科罰金之多數有期徒
    刑，故應定其應執行之刑；而本院審酌被告所犯上開各罪均
    係參與本案詐欺集團後為3人以上共同詐欺取財未遂、3人以
    上共同詐欺取財及一般洗錢之犯罪類型，其犯罪態樣、手段
    及所侵害法益相似，犯罪時間則有間隔等情，以判斷其所受
    責任非難重複之程度，再斟酌被告犯數罪所反應人格特性，
    暨權衡各罪之法律目的、相關刑事政策，以及檢察官具體求
    刑及被告對於科刑之意見，而為整體評價後，定其應執行之
    刑如主文所示。
　㈥又被告前未曾因故意犯罪受有期徒刑以上刑之宣告確定，有
    臺灣高等法院被告前案紀錄表1份在卷可稽。被告犯後已坦
    認犯罪，又與告訴人達成調解，非無悔意，且被告此後別無
    其他犯罪紀錄，經告訴人表示同意被告以調解條件受附負擔
    緩刑之宣告，有前開本院調解程序筆錄影本附卷可參（見本
    院卷第145頁），堪認被告所為本案係一時失慮、偶發初犯
    ，其經此刑事偵審追訴程序及刑之宣告後，應能知所警惕，
    諒無再犯之虞，上開宣告之刑應以暫不執行為適當，惟為督
    促被告確實賠償告訴人所受損害，並能深切記取教訓，本院
    認尚有賦予一定負擔之必要，爰依刑法第74條第1項第1款、
    第2項第3款等規定，併予宣告如主文所示緩刑，並諭知被告
    應按如附表二所示賠償金額及方式向告訴人陳英祝支付損害
    賠償。倘被告違反本院諭知之負擔而情節重大，足認此次宣
    告之緩刑難收其預期效果而有執行刑罰之必要者，檢察官尚
    得聲請撤銷本案緩刑之宣告，併此敘明。
三、保安處分
　　被告雖係以一行為觸犯上開參與犯罪組織、3人以上共同詐
    欺取財未遂等罪，依刑法第55條前段從一重以3人以上共同
    詐欺取財未遂罪處斷而為科刑，業如前述，故本院應審酌是
    否依組織犯罪防制條例第3條第3項對被告一併宣告刑前強制
    工作（最高法院108年度台上字第2306號判決意旨參照）。
    惟本院考量被告參與本案詐欺集團犯罪組織之期間非長，並
    非均有詐得財物，而被告經查獲後始終坦承犯行，復如前述
    已與告訴人達成調解，尚非毫無悔意，則依其犯罪及再犯之
    危險性，衡諸比例原則，本案應尚無為預防矯治被告之社會
    危險性而予以一併宣告刑前強制工作保安處分之必要，爰不
    予宣告強制工作。
四、沒收
　㈠扣案如附表一編號二至三所示SIM卡，均係被告所有並曾供本
    案各該犯罪所用之物，業據被告於本院準備程序時自承在卷
    （見本院卷第88頁），並有前開裝置資訊、雙向通聯紀錄查
    詢資料附卷可參（見偵卷第41至43、59頁），自可認定。至
    被告雖於本院準備程序時供稱扣案如附表一編號一所示手機
    並非用以犯案、係其平常所使用（見本院卷第88頁），惟被
    告於警詢時即自承其係以上開查扣手機聯繫「台車」（見偵
    卷第33頁），並有前開裝置資訊附卷可查（見偵卷第41至43
    頁），是該手機應亦係被告所有供本案各該犯罪所用之物，
    足以認定。從而，扣案如附表一所示之物均應依刑法第38條
    第2項前段，於本院就被告之各該犯行所諭知各主文項下均
    予宣告沒收。
　㈡另被告為本案各犯行固有使用門號0000000000號SIM卡1張及I
    MEI碼000000000000000號手機1支、門號0000000000號SIM卡
    1張及IMEI碼000000000000000號手機1支等物，有各該雙向
    通聯紀錄各1份存卷可查（見偵1633卷第63至69、73至75頁
    ），惟本院審酌上開物品並未扣案，且為日常生活中所常見
    ，倘予沒收或追徵，對沒收制度欲達成或附隨之社會防衛並
    無何助益，欠缺刑法上重要性，爰依刑法第38條之2第2項均
    不予宣告沒收或追徵。
　㈢被告等人共同為上開犯行固向告訴人詐得前揭款項，且該等
    款項業經提領殆盡，有前揭金融機構聯防機制通報單附卷可
    查（見偵卷第55頁）；惟被告迭於警詢、偵訊及本院準備程
    序時供稱上開款項係由「台車」安排提領（見偵卷第35、10
    9頁、本院卷第88頁），核其所述內容尚合於一般詐欺集團
    之分工情形，而依卷存事證亦不足以認定被告對於上開不法
    所得具有事實上之共同處分權限，是本院尚無從就此對被告
    為沒收或追徵之諭知（最高法院104年度台上字第3937號判
    決意旨參照）。另被告否認有何因本案犯行而取得報酬之情
    （見本院卷第88頁），卷內復無相關證據可證明其確已有收
    取本案犯行對價，尚不足以認定被告有其他犯罪所得，爰不
    另宣告沒收或追徵。　　
據上論斷，應依刑事訴訟法第273條之1第1項、第299條第1項前
段，組織犯罪防制條例第3條第1項後段、第8條第1項後段，洗錢
防制法第14條第1項、第16條第2項，刑法第11條前段、第28條、
第339條之4第1項第2款、第2項、第55條前段、第25條第2項、第
51條第5款、第74條第1項第1款、第2項第3款、第38條第2項前段
，刑法施行法第1條之1第1項，判決如主文。　　
本案經檢察官廖育賢提起公訴，檢察官朱介斌到庭執行職務。
中　　華　　民　　國　　110 　年　　11　　月　　23　　日
                  刑事第十三庭  法  官  陳怡秀
以上正本證明與原本無異。
如不服本判決應於收受送達後20日內向本院提出上訴書狀，並應
敘述具體理由；其未敘述上訴之理由者，應於上訴期間屆滿後20
日內向本院補提理由書（均須按他造當事人之人數附繕本）「切
勿逕送上級法院」。
告訴人或被害人如不服判決，應備理由具狀向檢察官請求上訴，
上訴期間之計算，以檢察官收受判決正本之日起算。
　　　　                       書記官  劉雅玲
中　　華　　民　　國　　110 　年　　11　　月　　23　　日

附表一：
編號 名稱及數量 備註 一 手機壹支 IMEI碼000000000000000號。 二 SIM卡壹張 門號0000000000號。 三 SIM卡壹張 門號0000000000號。 

附表二：
賠償金額及方式（新臺幣） 備註 曾蓬檳應賠償被害人陳英祝拾萬元，自一一○年十二月起，於每月一日前各給付柒仟伍佰元，最後一期以餘額為準，至全部清償完畢止，如有一期未履行視為全部到期。 左列緩刑負擔係依本院上開調解程序筆錄所載第一項內容而定，且與該部分給付義務同一。 

附錄本案論罪科刑法條：
組織犯罪防制條例第3條第1項後段
發起、主持、操縱或指揮犯罪組織者，處3年以上10年以下有期
徒刑，得併科新臺幣1億元以下罰金；參與者，處6月以上5年以
下有期徒刑，得併科新臺幣1千萬元以下罰金。但參與情節輕微
者，得減輕或免除其刑。
具公務員或經選舉產生之公職人員之身分，犯前項之罪者，加重
其刑至二分之一。
犯第1項之罪者，應於刑之執行前，令入勞動場所，強制工作，
其期間為3年。
前項之強制工作，準用刑法第90條第2項但書、第3項及第98條第
2項、第3項規定。
以言語、舉動、文字或其他方法，明示或暗示其為犯罪組織之成
員，或與犯罪組織或其成員有關聯，而要求他人為下列行為之一
者，處3年以下有期徒刑，得併科新臺幣3百萬元以下罰金：
一、出售財產、商業組織之出資或股份或放棄經營權。
二、配合辦理都市更新重建之處理程序。
三、購買商品或支付勞務報酬。
四、履行債務或接受債務協商之內容。
前項犯罪組織，不以現存者為必要。
以第5項之行為，使人行無義務之事或妨害其行使權利者，亦同
。
第5項、第7項之未遂犯罰之。
洗錢防制法第14條第1項
有第二條各款所列洗錢行為者，處7年以下有期徒刑，併科新臺
幣5百萬元以下罰金。
前項之未遂犯罰之。
前二項情形，不得科以超過其特定犯罪所定最重本刑之刑。
中華民國刑法第339條之4第1項第2款、第2項
犯第339條詐欺罪而有下列情形之一者，處1年以上7年以下有期
徒刑，得併科1百萬元以下罰金：
一、冒用政府機關或公務員名義犯之。
二、三人以上共同犯之。
三、以廣播電視、電子通訊、網際網路或其他媒體等傳播工具，
    對公眾散布而犯之。
前項之未遂犯罰之。